【裁判字號】    97,易,1667
【裁判日期】    970731
【裁判案由】    竊盜
【裁判全文】
臺灣臺中地方法院刑事判決              97年度易字第1667號
公  訴  人  臺灣臺中地方法院檢察署檢察官
被      告  乙○○
指定辯護人  本院公設辯護人甲○○
上列被告因竊盜案件，經檢察官提起公訴（九十七年度偵字第八
○九七號），本院判決如下：
    主    文
乙○○無罪。令入相當處所，施以監護貳年。
    理    由
一、公訴意旨略以：被告乙○○意圖為自己不之所有，於民國九
    十七年三月二十四日十時三十分，在臺中縣沙鹿鎮○○街五
    五號「屈臣氏商店」內，以徒手竊取擺放店內之「ＯＲＩＴ
    Ａ超濃縮強效洗衣粉」（一公斤）一盒，其得手後準備離去
    時，為該店店員丙○○發現當場報警查獲。
二、按行為時因精神障礙或其他心智缺陷，致不能辨識其行為違
    法或欠缺依其辨識而行為之能力者，不罰；又被告之行為不
    罰者，應諭知無罪之判決，刑法第十九條第一項及刑事訴訟
    法第三百零一條第一項分別定有明文。且按心神喪失之被告
    ，顯有應諭知無罪判決之情形者得不待其到庭，逕行判決。
    刑事訴訟法第二百九十四條第一項、第三項亦定有明文。
三、經查：
  (一)被告經合法傳喚未到庭，其於偵查中辯稱：那是其的東西，
    是屈臣氏將其東西拿去亂賣，屈臣氏欠其錢云云。惟查，前
    開犯罪事實，業據證人丙○○於警詢時證述明確，復有贓物
    認領保管單、刑案現場測繪圖各一份及現場照片四張在卷足
    憑，又被告竊取前開物品既遂，足認其確有為自己不法所有
    之意圖甚明，被告前開所辯，顯無足採。本案事證業臻明確
    ，被告確有前述竊盜之行為，洵堪認定。
  (二)惟被告經行政院國軍退除役官兵輔導委員會臺中榮民總醫院
    （下稱臺中榮總）為精神鑑定結果，認被告智能衰退，談話
    內容顯露其持續有幻聽經驗及脫離現實的妄想內容，因此研
    判其為精神分裂症患者，被告因上開病症，其犯罪行為全由
    妄想或幻覺內容之控制而發生，且呈現慢性分裂病性精神敗
    壞，因此被告於犯罪當時行為時因精神障礙或其他心智缺陷
    ，致不能辨識其行為違法或欠缺依其辨識而行為之能力，此
    有臺中榮總九十七年五月十五日中榮醫企字第○九七○○○
    七五四○號函及附件之精神鑑定報告書一份在卷可稽，且核
    以被告於警詢、檢察官偵查中均陳稱該物係其所有，是屈臣
    氏將其所有之該物拿去亂賣，其沒有付帳，因為屈臣氏欠其
    錢等語，佐以前揭精神鑑定報告書之鑑定結果，足徵被告於
    本案案發行為時，對於外界事務缺乏知覺理會及判斷作用，
    而無自由決定意思之能力，堪以認定。是揆諸首揭法律規定
    ，被告之行為不罰，自應諭知被告無罪之判決，以示審慎。
  (三)末查，依據前述臺中榮總之精神鑑定報告書內容所示，被告
    因精神症狀影響其行為能力，且無病識感，無法經由門診治
    療，建議強制送醫住院治療，改善其精神症狀，避免社會意
    外事件之再度發生。並參以被告確有因上開精神病症而另犯
    竊盜案件經本院審理中，此有臺灣臺中地方法院檢察署檢察
    官九十六年度偵字第三七八二號、第三九六○號起訴書各一
    份及臺灣高等法院被告前案紀錄表一份在卷足憑，顯見被告
    因所患精神分裂症，確已影響其個人行止之控制甚鉅，並有
    違法情事產生，顯然對週遭環境、家人及社會群體，均存有
    相當程度之潛在危險性，且有反覆再犯之情形，則綜合前述
    情節以觀，為保護社會及被告個人安全起見，本院認為應針
    對被告所罹病症為持續、規律之診療，爰依刑法第八十七條
    第一項、第三項之規定，諭知令入相當處所施以監護二年，
    以期達個人矯正治療及社會防衛之效。
四、末按法院認為應科拘役、罰金或應諭知免刑或無罪之案件，
    被告經合法傳喚無正當理由不到庭者，得不待其陳述逕行判
    決，刑事訴訟法第三百零六條定有明文。本件被告所犯上開
    竊盜罪，本院認為應判決無罪，而被告經合法傳喚無正當理
    由未到庭，有本院送達證書二份及審判筆錄一份在卷可憑，
    揭諸上開法律規定，本院爰不待被告到庭陳述逕為判決，併
    予敘明。
據上論斷，應依刑事訴訟法第三百零六條、第三百零一條第一項
後段、第二項，刑法第十九條第一項、第八十七條第一項、第三
項，判決如主文。
中    華    民    國    97    年     7    月    31    日
                  刑事第六庭    法  官  戴博誠
上正本證明與原本無異。
如不服本判決，應於收受送達後10日內向本院提出上訴書狀（應
敘述具體理由並附繕本）。
上訴書狀如未敘述理由，應於上訴期間屆滿後20日內補提理由書
於本院。
                                書記官  林政佑
中    華    民    國    97    年     7    月    31    日


司法院資訊處製作；財團法人民間司法改革基金會備份。
